【裁判字號】    99,交簡上,166
【裁判日期】    990805
【裁判案由】    公共危險
【裁判全文】
臺灣桃園地方法院刑事判決           99年度交簡上字第166號
上  訴  人
即  被  告  甲○○
上列上訴人因公共危險案件，不服本院民國99年5月4日99年度桃
交簡字第1358號第一審刑事簡易判決（聲請簡易判決處刑案號：
98年度偵字第7368號），提起上訴，本院合議庭為第二審判決如
下：
    主  文
上訴駁回。
    事  實
一、甲○○於民國98年12月27日下午4 至6 時許，在桃園縣龜山
    鄉友人家中飲用高粱酒後，在其停放於桃園縣龜山鄉○○○
    路與文化一路路口旁之車牌號碼5721-KG 號自用小客車內休
    息時為警臨檢，因未帶相關身分證件經警帶回派出所查驗身
    分無誤而由員警載同返回上開停放自用小客車之地點時，因
    員警告以該處不能停車及酒後不能自行駕車而要求其託請友
    人前來駛離，其明知當時因飲酒而注意力、控制力及反應能
    力均減低，仍屬不能安全駕駛動力交通工具之程度，猶於同
    日晚間11時30分許自行駕駛上開自用小客車離去，嗣於同日
    晚間11時48分，行經桃園縣龜山鄉○○○路與文化二路口，
    為警攔查，進而對之實施酒測，測得其呼氣所含酒精濃度仍
    高達每公升0.86毫克而查獲。
二、案經桃園縣政府警察局龜山分局報告臺灣桃園地方法院檢察
    署檢察官偵查後聲請以簡易判決處刑。
    理  由
一、卷附之酒精濃度測試單、汽車駕駛人酒後生理協調平衡檢測
    紀錄卡、刑法第一百八十五條之三案件觀察紀錄表各1 件，
    核屬書證性質，且查無事證足認有違背法定程式或經偽造、
    變造所取得之情事，是堪認均有證據能力，附此敘明。
二、訊據被告固坦承於上揭時、地曾有喝酒，並在上開停放自用
    小客車之地點休息之事實，惟矢口否認有何公共危險之犯行
    ，辯稱：警察將伊送回上開停放自用小客車地點時，跟伊說
    該處為紅線不能停車，要伊將車子開走，但是伊一把車子發
    動打了方向燈，警察就鳴笛，並過來跟伊說伊酒後駕車，要
    伊接受酒測，當時車子應該沒有移動云云。惟查：
（一）上揭事實，業據被告於檢察官訊問時坦承有酒後駕車之行
      為，並供述：警察將伊帶回車上，就說該處不能停車，並
      跟伊說伊喝酒不能開車，叫伊找朋友將車子開走，但是伊
      北部沒有朋友，就自己將車子開走，要停到沒有紅線的地
      方等語（見99年度偵字第7368號卷第26至27頁），復佐以
      被告於警詢時供述：伊喝酒後停在桃園縣龜山鄉○○○路
      與文化一路路口休息，而伊為警攔停之地點位於桃園縣龜
      山鄉○○○路與文化二路路口等語（見99年度偵字第7368
      號卷第7 頁），顯見被告當時確有駕車行駛一段距離而後
      為警查獲，是被告辯稱：伊當時將車子發動打了方向燈，
      警察就鳴笛，當時車子應該沒有移動云云，顯無足採。
（二）又被告於檢察官訊問及本院審理時供述：在派出所調口卡
      的時候，警察就叫伊要找人來把車開走，但是伊說伊在這
      裡沒有親戚朋友，之後警察就把伊載回現場，伊要在車上
      睡覺，警察跟伊說因為車子在紅線上，該處不能停車，車
      要馬上開走，警察是沒有要伊本人把車子開走，只是說車
      子不能停在這裡要馬上開走，並跟伊說伊喝酒不能開車，
      叫伊找朋友將車子開走等語（見99年度偵字第7368號卷第
      26至27頁，本院99年7 月22日審判筆錄第4 頁），足見當
      時警員並未要求被告應親自將上開自小客車開離現場，甚
      且已明確告知被告喝酒不能開車，並要求被告找朋友將車
      子開走，堪認警員當時並無強制要求被告應立即自行駕車
      離去之情事，被告當時猶可委請友人前來駛離或委託拖吊
      業者調離紅線區及尋求其他替代解決方案之機會，尚難謂
      被告係於警員強迫而別無選擇之情況下始自行駕車，是被
      告上開辯解：警察將伊送回上開停放自小客車地點時，跟
      伊說該處為紅線不能停車，要伊將車子開走云云，亦無足
      採。
（三）又按刑法第185 條之3 所規定服用酒類，不能安全駕駛動
      力交通工具而駕駛者，應負刑事責任，揆其立法目的在藉
      抽象危險犯之犯罪構成要件，以嚇阻酒後駕車者對道路交
      通安全之危害，本不以發生實害為必要，而所謂不能安全
      駕駛之認定，並無一定之數值可供界定，而係由法院以一
      般社會通念之客觀標準，足生公共危險時即足。而依交通
      部運輸研究所90年9 月24日運安字第900005854 號函所載
      呼氣中酒精濃度每公升含量為0.25毫克，即相當於血液中
      酒精濃度（ＢＡＣ）百分之0.05，且依該函所附該所79年
      「駕駛人行為反應之研究─酒醉駕車對駕駛行為之分析研
      究」指出：（一）ＢＡＣ達百分之0.03至百分之0.05時，
      對駕駛能力之影響為：多數駕駛人心境逐漸變幻不定，視
      覺與反應靈敏性減弱，對速度及距離的判斷力差。對心理
      行為之影響為：觀察力逐漸欠缺，心情漸趨輕鬆，自信心
      增加，多話，精神狀態處於陶醉感。（二）ＢＡＣ到達百
      分之0.05至百分之0.08時，對駕駛能力之影響為：反應遲
      鈍，駕駛能力受損，遲而不決或決而不行。對心理行為之
      影響為：情緒鬆弛，感情與行為趨向誇張，肌肉不協調，
      精神處於興奮狀態。（三）ＢＡＣ到達百分之0.08至百分
      之0.15時，對駕駛能力之影響為：判斷力嚴重受到影響，
      體能與精神協調受損，駕駛之體能困難增加。對心理行為
      之影響為：產生情緒異常現象，步伐不平穩，言語不清，
      反應惡劣，記憶及判斷力受損，精神處於錯亂狀態。（四
      ）超過百分之0.15時，對駕駛能力之影響為：視線搖晃，
      駕駛已進入恍惚狀態，判斷及理解遭到扭曲，駕駛不穩定
      。對心理行為之影響為：意識不明，嘔吐，站、走及講話
      困難，責任感喪失，精神處於麻痺狀態。（五）超過百分
      之0.5 時，對駕駛人能力之影響為：無法開車。對心理行
      為之影響為：爛醉如泥，失去知覺可能致死，精神處於昏
      睡狀態。本件被告所測得之呼氣所含酒精成分為每公升為
      0.86毫克，相當於血液中酒精濃度（ＢＡＣ）百分之0.17
      2 ，有酒精濃度測試表1 紙在卷可查（見99年度偵字第73
      68號卷第12頁），依上開說明，其視線搖晃，駕駛已進入
      恍惚狀態，判斷及理解遭到扭曲，駕駛不穩定，且意識不
      明，嘔吐，站、走及講話困難，責任感喪失，精神處於麻
      痺狀態。再佐以查獲當時，被告對員警指揮及交通號誌無
      反應或遲鈍，駕駛判斷力顯然欠佳而無法正常駕駛，且施
      以平衡動作檢測時有腳步不穩，查獲、測試或問訊過程有
      多話等情事，又被告經酒後生理協調平衡檢測，其中「雙
      腳併攏，兩手貼緊大腿，將一腳向前抬高離地15公分，並
      停止不動30秒」、「雙腳併攏，雙手向前平伸，閉眼，輪
      流使用左右手的食指指尖觸摸鼻尖」、「閉雙眼，30秒內
      朗誦阿拉伯數目由1001、1002....1030」、「用筆在兩個
      同心圓之間的零點五公分環狀帶內畫另一個圓」等檢測內
      容，其結果均不合格，而認定為不能安全駕駛，有警員所
      製作之刑法第一百八十五條之三案件觀察紀錄表及桃園縣
      政府警察局汽車駕駛人酒後生理協調平衡檢測紀錄卡在卷
      可稽（見99年度偵字第7368號卷第10、13頁），益徵被告
      當時確已達於不能安全駕駛動力交通工具程度，而仍駕車
      ，是被告構成刑法第185 條之3 之不能安全駕駛動力交通
      工具而駕駛罪，堪以認定。本件事證明確，被告上開犯行
      ，應予依法論科。
（四）另被告雖聲請傳喚其友人，證明案發當時伊在車上睡覺等
      事實，然被告並未陳報該欲傳喚證人之姓名、年籍、聯絡
      方式等資料，使本院無從依法傳喚，且被告傳喚該證人之
      待證事項與本件被告是否有本件之犯行，並無必然之關聯
      性，亦認無傳喚之必要，附此敘明。
三、本院審理結果，認為原審適用刑法第185 條之3 、刑法第41
    條第1 項前段，刑法施行法第1 條之1 第1 項，量處被告有
    期徒刑3 月，並諭知易科罰金之折算標準，核其認事用法均
    無不合，量刑亦屬妥適，應予維持，是被告上訴意旨否認犯
    罪，指摘原判決不當，求予撤銷改判，核無理由，應予駁回
    。又被告雖請求宣告緩刑云云，然經本院審酌被告前亦曾因
    酒後駕車、過失致人於死案件經判刑確定，並給予緩刑之諭
    知，然被告竟未記取教訓再為本件犯行，且認被告本件所受
    之刑並無暫不執行為適當之特別事由，是就被告本件所受之
    刑，無宣告緩刑之必要，被告上開宣告緩刑之請求，認無理
    由，附此敘明。
據上論斷，應依刑事訴訟法第455 條之1 第1 項、第3 項、第36
8 條，判決如主文。
本案經檢察官徐文豪到庭執行職務。
中    華    民    國    99    年    8    月      5    日
                        交通法庭審判長法  官  魏  于  傑
                                      法  官  李  文  娟
                                      法  官  羅  國  鴻
以上正本證明與原本無異。
不得上訴。
                                      書記官  戴  育  萍
中    華    民    國    99    年    8     月    11    日
【論罪科刑法條】
中華民國刑法第185條之3
服用毒品、麻醉藥品、酒類或其他相類之物，不能安全駕駛動力
交通工具而駕駛者，處1 年以下有期徒刑、拘役或科或併科15萬
元以下罰金。

司法院資訊處製作；財團法人民間司法改革基金會備份。
